【裁判字號】    89,上,595
【裁判日期】    891114
【裁判案由】    給付工程款
【裁判全文】
臺灣高等法院民事判決  八十九年度上字第五九五號
    上  訴  人    甲○○○
    訴訟代理人    范光柱律師
    複  代理人    趙福律師
    被  上訴人    浩成興業有限公司  設高雄市○○區○○路二六七巷五六號
    法定代理人    鄭警源      .
    訴訟代理人    鄭愛春      .
右當事人間給付工程款事件，上訴人對於中華民國八十九年四月十二日臺灣士林地方
法院八十八年度訴字第二五八號第一審判決提起上訴，本院判決如左：
    主    文
上訴駁回。
第二審訴訟費用由上訴人負擔。
    事    實
甲、上訴人方面：
壹、聲明：
一、原判決廢棄。
二、被上訴人在第一審之訴及假執行之聲請均駁回。
貳、陳述：除與原判決記載相同者外，補稱略以：
一、證人彭耀輝並非原詰鑄造股份有限公司  (下稱原詰鑄造公司)之股東，其無代理
    人之身分，且其稱本件保證事宜，均是上訴人之夫張國展與其接洽，上訴人是否
    知悉並不確定，且非上訴人派其南下訂約，尚無表現代理之適用。
二、「我國人民將自己印章交付他人，委託他人辦理特定事項者，比比皆是。倘持有
    印章之該他人，除受託辦理之特定事項外，其他以本人名義所為之任何法律行為
    ，均須由本人負表見代理之授權人責任，未免過苛，原審徒憑上訴人曾將印章交
    付與呂某之事實，即認被上訴人就保證契約之訂立應負表見代理之授權人責任，
    自屬率斷」，最高法院七十年台上字第六五七號著有判例。
三、原詰鑄造公司為發包人，被上訴人為下包人，發包人對下包人提供保證人為事理
    之所無，至於向大陸工程公司承包，當然需保證人，與本件情形不同。
四、承認系爭保證章與經濟部之公司變更登記事項卡之公司印鑑章相同。
五、原詰營造公司固使用原詰鑄造公司之支票付款，惟此為業界調借之常態，尚難認
    係保證。
參、證據：除援用原審提出之證據，並聲請訊問證人彭耀輝。
乙、被上訴人方面：
壹、聲明：駁回上訴。
貳、陳述：除與原判決記載相同者外，補稱略以：
一、彭耀輝係原詰營造工程有限公司  (下稱原詰營造公司)之股東，惟亦係原詰鑄造
    公司之職員，有勞保投保資料可證。
二、系爭請款單均係原詰鑄造所簽發，此有請款單及支票多紙可證，顯原詰鑄造公司
    並非對保證不知情。
參、證據：援用原審所提之證據。
    理    由
一、被上訴人主張上訴人係訴外人原詰鑄造公司之負責人，而原詰鑄造公司在被上訴
    人承攬訴外人原詰營造公司發包之南二高Ｃ393Ζ標鋼板樁打拔系爭工程契約，
    擔任原詰營造公司之合約保證人，因原詰營造公司尚積欠被上訴人系爭工程款四
    百三十四萬四千一百五十二元未付，經被上訴人取得執行名義，聲請強制執行而
    無效果後，轉而起訴請求其保證人即原詰鑄造公司代負履行責任，但在訴訟中，
    原詰鑄造公司竟依公司法第十六條第一項抗辯其不負保證責任，經鈞院判決駁回
    被上訴人之訴確定，被上訴人為此爰依同法第十六條第二項之規定，請求原詰鑄
    造公司之負責人即上訴人給付四百三十四萬四千一百五十二元，及自起訴狀繕本
    送達之翌日起之法定遲延利息等語。
二、上訴人則以：系爭工程承攬契約書保證人之公司章及負責人章雖係真正，惟據前
    往保證契約上用印之彭耀輝稱係上訴人之夫張國展交付，上訴人知悉與否不確定
    ，且彭耀輝並非原詰鑄造公司之總經理，故此非代理，亦非表見代理，尚不得命
    上訴人負責給付工程款等語資為抗辯。
三、按稱保證者，謂當事人約定，一方於他方之債務人不履行債務時，由其代負履行
    責任之契約，民法第七百三十九條定有明文。又按，公司除依其他法律或公司章
    程規定得為保證者外，不得為任何保證人。公司負責人違反前項規定時，應自負
    保證責任，公司法第十六條第一項、第二項亦規定甚明。
四、經查被上訴人主張上訴人係訴外人原詰鑄造公司之負責人，被上訴人向原詰營造
    公司承包系爭工程，訴外人彭耀輝於簽約時，同時持原詰營造公司、原詰鑄造公
    司之公司章及負責人章當場蓋用在「甲方」、「甲方保證人」欄內，因原詰營造
    公司尚積欠被上訴人系爭工程款共計四百三十四萬四千一百五十二元未付，經被
    上訴人取得執行名義，聲請強制執行而無效果後，轉而起訴請求保證人即原詰鑄
    造公司代負履行責任，但在訴訟中，原詰鑄造公司竟依公司法第十六條第一項抗
    辯其不負保證責任，經原法院判決駁回被上訴人之訴確定之事實，為被上訴人所
    不爭執，並有被上訴人提出之系爭工程承攬合約書、台灣台北地方法院八十七年
    度執字第二六三○號強制執行事件執行命令、債權憑證、原法院八十六年度促字
    第一六二七九號支付命令及確定證明書為證，且經原法院依職權調閱八十七年度
    訴字第一○三六號卷宗查核無訛，自堪信此部分主張為真實。
五、被上訴人主張系爭工程契約保證人欄蓋有原詰鑄造公司之印章，上訴人並承認該
    印文與經濟部之公司印鑑章相同。(見本院卷第五十三頁)，僅抗辯蓋印之彭耀輝
    並非原詰鑄造公司之股東，其無代理人之之身分，且其稱本件保證事宜，均是上
    訴人之夫張國展與其接洽，上訴人是否知悉並不確定，且非上訴人派其南下訂約
    ，亦無表現代理之適用云云資為抗辯。經查：
    原詰鑄造公司之負責人為上訴人，董事則分別由其夫張國展、其長子張博善擔任
    ，監察人則為其長女張碧霞，至於原詰營造公司之負責人為上訴人之夫張國展，
    股東則分別為其長子張博善、長媳謝淑美、彭耀輝以及吳居進，而上訴人與其夫
    張國展、其長子張博善、其長媳謝淑美、其女張碧霞均設籍於同址，此有公司變
    更登記事項卡及上訴人全戶戶籍謄本均影本在卷可參，足見上開兩家公司其實均
    由同一關係親密之家族所經營。再查，被上訴人提出原詰營造公司與大陸工程公
    司分別於八十六年四月、八十五年八月、八十六年五月所簽訂之工程承攬單編號
    Ｃ 393Ζ工字第二○八之三號、第二一八號、第二一八之二號、第二一八之一號
    等契約，亦均由原詰鑄造公司擔任原詰營造公司之連帶保證人，復為上訴人所不
    爭執，益可見此二家公司彼此在業務上有持續性的支援、協助之緊密合作關係。
    故上訴人之夫張國展係分別為原詰營造公司、原詰鑄造公司之董事，證人彭耀輝
    係原詰鑄造之股東有公司變更登記事項卡可證 (見原審卷第二十四、八十二頁)
    ，而彭耀輝亦係原詰鑄造之員工，亦有八十六年各類所得歸戶清單及勞工保險局
    被保險人異動資料可證  (見原審卷第九十二、九十三頁)。證人彭耀輝證稱係上
    訴人之夫張國展夫交付印章  (見本院卷第五十二頁)，而上訴人亦不主張系爭印
    章遺失或係遭人蓋  (見本院卷第八十頁)，而系爭款項均係向原詰鑄造公司申
    請核發請款，有審核表可按  (見原審卷第一六一頁)，原詰鑄造公司並支付原其
    為發票人之工程款達五百八十二萬九千元，有支票明細表、十四張支票、代收票
    據存摺影本為證  (見原審卷第九十四頁以下)。顯原詰鑄造公司知悉此工程之承
    包並為保證人，故證人所言應與事實相符，其受原詰營造董事張國展之託持公司
    章南下簽訂保證契約，該印章為真正，且未為遺失或遭盜蓋，顯係張國展已得原
    詰鑄造公司之授權並交付予原詰鑄造之員工彭耀輝，則係有權代理。雖上訴人稱
    原詰鑄造公司為發包人（非稱原詰營造為發包人），被上訴人為下包人，發包人
    提供保證人為事理之所無（見本院卷八十九頁），且原詰營造公司以原詰鑄造公
    司支票支付，為商場調借習慣云云，惟查發包人原詰營造公司願提供保證人加重
    責任，契約自由原則並無不可 (且依其自稱顯係原詰鑄造公司為真正之承包人，
    原詰營造公司為名義上之發包人，且向原詰鑄造公司請款，並交付原詰鑄造公司
    為發票人名義之支票，則由實際承作之發包人列名為保證人以為保證，與常情並
    不合) ，再揆諸工程款均係向原詰鑄造公司「請款」達五百餘萬元，並非單純調
    借支票，則原詰鑄造公司為保證人已可認定，上訴人所辯應無可採。
六、按「公司除依其他法律或公司章程規定得為保證者外，不得為任何保證人。公司
    負責人違反前項規定時，應自負保證責任，並各科新台幣六萬元以下罰金，如公
    司受有損害時，亦應負賠償責任」公司法第十六條定有明文。查原詰鑄造公司之
    章程並無得為保證之規定，業經原法院調閱八十七年度訴字第一○三六號卷宗（
    第五三頁、五四頁）查對無誤，此外，又無該公司得為保證之法律上特別規定，
    從而，被上訴人基於上開公司法第十六條第二項，主張原詰鑄造公司之負責人即
    上訴人應自負保證責任，請求上訴人給付四百三十四萬四千一百五十二元，及自
    起訴狀繕本送達之翌日即八十八年四月十四日起，至清償日止，按週年利率百分
    之五計算之利息，為有理由，應予准許。原審判命上訴人如數給付，並依兩造之
    聲請分別酌定擔保金額為准、免假執行，於法並無違誤。上訴意旨指摘原判決不
    當，求予廢棄改判，為無理由，應予駁回其上訴。
七、據上論結，本件上訴為無理由，依民事訴訟法第四百四十九條第一項、第七十八
    條，判決如主文。
中      華      民      國    八十九    年      十一    月      十四    日
                              民事第十五庭
                                  審判長法  官  蘇  永  宜
                                        法  官  蔡    燉
                                        法  官  李  錦  美
右正本係照原本作成。
如不服本判決，應於收受送達後二十日內向本院提出上訴書狀，其未表明上訴理由者
，應於提出上訴後二十日內向本院補提理由書狀（均須按他造當事人之人數附繕本）
上訴時應提出委任律師或具有律師資格之人之委任狀；委任有律師資格者，另應附具
律師及格證書及釋明委任人與受任人有民事訴訟法第四百六十六條之一第一項但書或
第二項（詳附註）所定關係之釋明文書影本。
中      華      民      國    八十九    年      十一    月      十四    日
                                        書記官  明  祖  全
附註：
民事訴訟法第四百六十六條之一（第一項、第二項）：
對於第二審判決上訴，上訴人應委任律師為訴訟代理人。但上訴人或其法定代理人具
有律師資格者，不在此限。
上訴人之配偶、三親等內之血親、二親等內之姻親，或上訴人為法人、中央或地方機
關時，其所屬專任人員具有律師資格並經法院認為適當者，亦得為第三審訴訟代理人
。


司法院資訊處製作；財團法人民間司法改革基金會備份。
